臺灣臺南地方法院刑事判決
公　訴　人　臺灣臺南地方法院檢察署檢察官
被　　　告　戊○○
選任辯護人　蔡弘琳律師
　　　　　　蘇正信律師
　　　　　　蔡進欽律師
被　　　告　癸○○
選任辯護人　彭大勇律師
　　　　　　林士龍律師
被　　　告　己○○
選任辯護人　洪茂松律師
　　　　　　林樹根律師
　　　　　　邱麗妃律師
被　　　告　壬○○
選任辯護人　陳郁芬律師
　　　　　　蘇文奕律師
被　　　告　甲○○
　　　　　　　　　　　號
選任辯護人　蘇暉律師
被　　　告　丙○○
選任辯護人　卓平仲律師
上列被告因殺人未遂等案件，經檢察官提起公訴（94年度偵字第
12754號、95年度偵字第2206號）及移送併案審理（95年度偵字
第2206號）暨當庭擴張犯罪事實，本院判決如下：
    主  文
戊○○、丙○○、甲○○、癸○○、壬○○、己○○共同連續殺
人未遂，戊○○處有期徒刑捌年、丙○○處有期徒刑柒年陸月、
甲○○、己○○各處有期徒刑柒年肆月，癸○○、壬○○各處有
期徒刑柒年；又癸○○、壬○○共同未經許可，持有可發射子彈
具有殺傷力之改造手槍，各處有期徒刑參年捌月，各併科罰金新
臺幣壹佰萬元，罰金如易服勞役，各以罰金總額與陸個月之日數
比例折算；又己○○未經許可，持有可發射子彈具有殺傷力之改
造手槍，處有期徒刑肆年捌月，併科罰金新臺幣壹佰萬元，罰金
如易服勞役，以罰金總額與陸個月之日數比例折算。癸○○、壬○○各應執行有期徒刑拾年。己○○應執行有期徒刑拾壹年。
    事  實
壹、未經許可持有槍彈部分
一、癸○○、壬○○於民國（下同）九十四年一、二月間，以新
    臺幣（下同）二萬七千元之代價，一同上網購買華山牌八四
    型可發射子彈具有殺傷力之改造槍枝二把，並獲贈七、八顆
    具有殺傷力之改造子彈後，其等竟共同未經許可而持有，並
    推由癸○○保管之。
二、己○○於不詳時間，向不詳之人取得可發射子彈具有殺傷力
    之改造槍枝二把及數量不詳之改造子彈數顆後，竟未經許可
    而持有之。
貳、殺人未遂部分
一、緣戊○○、丙○○與楊仁維、丁○○等茂利車隊隊友，前於
    九十四年五月八日晚間，分別駕駛四部汽車抵達臺南縣東山
    鄉○○○○道三號高速公路東山休息站時，駕駛在前之戊○○，遭庚○○等不明人士以鐵撬砸毀車輛之後車廂，另以不
    明槍枝之槍托毆打戊○○身體，戊○○因而心有未甘。
二、郭松宴、丙○○於事後，將前開事件告知癸○○、壬○○、
    甲○○、己○○等人，其等乃共同基於殺人之概括犯意聯絡
    ，推由癸○○攜帶前開二把改造手槍及數目不詳之子彈，並
    將其中一把改造手槍及子彈交予壬○○使用，己○○自行攜
    帶前開二把改造手槍及數目不詳之子彈，於九十四年五月十
    四日晚間十一時許，至臺南縣歸仁鄉茂利車行集合，丙○○
    另攜帶球棒一支，甲○○則在集合時，自姓名年籍不詳之人
    取得改造槍枝一把及數目不詳之子彈，並夥同其他姓名年籍
    不詳之人，共計二十餘人，共同驅車前往臺南縣東山鄉嶺南
    村庚○○住處附近。其後於同年月十五日凌晨一時許，在臺
    南縣東山鄉嶺南村三三號前，見庚○○駕駛車牌號碼０００
    三—ＪＸ號自小客車外出，即承前開殺人犯意，先由癸○○
    、己○○持槍朝庚○○駕駛之自小客車射擊二槍，庚○○見
    狀乃加速逃離，但仍遭戊○○同夥之不詳人士開車自後追趕
    ，庚○○駕車行至臺南縣東山鄉東原村八六號前時，復遭該
    不詳人士開槍射擊二槍，然均因車輛處於行進狀態，而未能
    擊中庚○○。庚○○遭槍擊後數分鐘，隨即撥打電話通知母
    親辛○○○，辛○○○擔憂庚○○之安危，旋騎乘車牌號碼
    ＣＦ六—七五０號機車搭載庚○○之弟曾俊虎外出查看，而
    於行經臺南縣東山西嶺南村活動中心旁之丁字路口時，為守
    候該處之戊○○、癸○○、壬○○、甲○○、己○○等人發
    覺，其等因尋仇未獲而因有未甘，復承前開殺人之犯意，推
    由壬○○、甲○○持槍朝辛○○○之方向射擊，因機車處於
    行進狀態，故僅一發子彈擊中辛○○○，致辛○○○受有右
    小腿下端開放性傷口之傷害，而未死亡。
三、嗣壬○○使用前開改造手槍後，交予癸○○保管，癸○○將
    前開二把改造手槍放入黑色手提袋囑咐不知情之陳昱然丟棄
    於臺南市安平區四草大橋下；己○○則於九十四年五月下旬
    某日，自行將前開二把改造手槍丟棄於中山高速公路仁德交
    流道下附近之垃圾桶內；甲○○則於事後將前開改造槍枝棄
    置於不詳車輛內。另為警於九十四年五月十五日，於案發現
    場採獲如附表所示之子彈、彈殼。
參、案經臺南縣警察局永康分局報告臺灣臺南地方法院檢察署檢
    察官偵查後提起公訴。
    理  由
壹、程序方面
一、按被告以外之人於偵查中向檢察官所為之陳述，除顯有不可
    信之情況者外，得為證據；又按被告以外之人於審判外之陳
    述，雖不符前四條之規定，而經當事人於審判程序同意作為
    證據，法院審酌該言詞陳述或書面陳述作成時之情況，認為
    適當者，亦得為證據，刑事訴訟法第一百五十九條之一第二
    項、第一百五十九條之五第一項分別定有明文。查被告戊○○於本院準備程序時，業已表明對於其本身以外之被告或證
    人，於警詢或偵查中所為證述內容之證據能力均不爭執，而
    同意作為證據，又徵之證人即共同被告丙○○、癸○○、壬○○、甲○○、己○○於本院審理時，以證人身分具結證述
    時，均表明於警詢過程中，未受到強暴、脅迫或其他不正方
    法取供，所為陳述均係出於自由意志者，而其等於偵查中所
    為之證述，則均依法定具結程序，證述過程均全程錄音，而
    無任何顯不可信之情事，另證人辛○○○、庚○○、曾俊虎
    乃本件之被害人，其基於證人身分於警詢所為之陳述，亦無
    受到強暴、脅迫或其他不正方法取證之可能，於偵查中亦經
    具結程序以擔保其等之證述，經核亦無顯不可信之情形，是
    以，本院審認前開證人證述內容作成情況，應屬適當，自得
    採為證據。
二、被告丙○○、癸○○、壬○○、甲○○、己○○則爭執證人
    於警詢時證述內容之證據能力等情，按被告以外之人於審判
    外之言詞或書面陳述，除法律有規定者外，不得作為證據，
    刑事訴訟法第一百五十九條第一項定有明文。次按刑事審判
    上之共同被告，係為訴訟經濟等原因，由檢察官或自訴人合
    併或追加起訴，或由法院合併審判所形成，其間各別被告及
    犯罪事實仍獨立存在。故共同被告對於其他共同被告之案件
    而言，為被告以外之第三人，本質上屬於證人（最高法院九
    十四年度臺上字第五九四一號判決要旨參照）。查證人即共
    同被告戊○○、丙○○、癸○○、壬○○、甲○○、己○○
    等人係屬共同被告之關係，然其等與被訴犯罪事實間乃屬各
    自獨立，因此，就被告丙○○、癸○○、壬○○、甲○○、
    己○○而言，其等之於自己本身以外者，俱屬前開刑事訴訟
    法第一百五十九條第一項所謂「被告以外之人」，準此，證
    人即共同被告戊○○、丙○○、癸○○、壬○○、甲○○、
    己○○於警詢所為關於自己本身以外之證述，均屬被告以外
    之人於審判之外之言詞陳述，而其等陳述時，均未經被告或
    其選任之辯護人在場聽聞，亦未經被告行使詰問權，復無其
    他法定除外得以回復證據能力規定之適用，因此，證人即共
    同被告戊○○、丙○○、癸○○、壬○○、甲○○、己○○
    於警詢所為關於自己以外被告之證述，依前開法條規定，不
    得做為證據。
三、證人辛○○○、庚○○、曾俊虎於警詢所為之證述，亦因復
    未經被告或其選任之辯護人在場聽聞，或未經被告行使詰問
    權，復無其他法定除外得以回復證據能力規定之適用，因此
    ，其等於警詢所為之證述，對被告戊○○以外之其餘被告而
    言，依前開法條規定不得做為證據。
四、至證人即共同被告戊○○、丙○○、癸○○、壬○○、甲○○、己○○、證人辛○○○、庚○○、曾俊虎於檢察官訊問
    時所為之證述，均經法定具結程序，又無顯不可信之情事，
    依刑事訴訟法第一百五十八條之三之反面解釋、同法第一百
    五十九條之一第二項之規定，俱有證據能力，合先敘明。
貳、得心證之理由
一、訊據被告六人均坦承於前開時地，出現在案發現場，被告癸○○、壬○○另坦承未經許可持有改造槍彈部分之犯行，其
    餘關於殺人未遂部分，被告六人則均矢口否認，被告己○○
    、甲○○亦否認有未經許可持有改造槍彈部分，其中被告戊○○、丙○○辯稱：僅為庚○○砸毀被告戊○○車輛一事，
    前往現場，要求庚○○負擔修理費用，並無殺人犯意云云，
    被告己○○則辯稱：係攜帶道具槍前往現場防身壯膽，並無
    殺人犯意云云，被告癸○○、壬○○亦辯稱：係為防身，並
    無殺人犯意云云，被告甲○○則辯稱：其為防身，而自姓名
    年籍不詳之人處取得改造手槍一把，並有射擊，但不知有無
    殺傷力，亦無殺人犯意云云。
二、被告癸○○、壬○○、甲○○、己○○未經許可持有改造槍
    枝及子彈部分
  (一)查九十四年五月十五日日間，警方在案發現場進行採證時，
    因距離案發之凌晨一時許，已經過數小時，而在案發現場逗
    留者，除本案被告六人外，尚有其餘友人共計二十餘名，分
    乘十部以上之汽車抵達現場，期間人車踐踏、碾壓、噴濺等
    情，僅採獲如附表所示之彈殼七顆及子彈一顆，其中如附表
    編號一、二所示已擊發之口徑九ｍｍ制式子彈彈殼二顆，係
    屬同一槍枝所擊發，於未擊發前具有殺傷力；編號三至五所
    示已擊發之改造子彈彈殼三顆，因彈底特徵紋痕相吻合，而
    屬同一槍枝所擊發；編號六、七亦係已擊發之改造子彈彈殼
    ，因其上特徵紋痕不足，無法比對；編號八所示之子彈一顆
    ，經試射結果可擊發而具有殺傷力，此有內政部警政署刑事
    警察局九十四年七月十五日刑鑑字第０九四００八三三八四
    號槍彈鑑定書、同局九十五年六月五日刑鑑字第０九五００
    七三三０四號函（警卷第二七０至二七九頁、本院卷(二)第四
    三頁），足徵在案發現場使用過之槍枝，至少四把以上，而
    衡之案發現場遺留之彈殼，除制式子彈彈殼及子彈均確定有
    殺傷力外，其餘改造子彈彈殼，均因已擊發而無底火、火藥
    及金屬彈頭遺留，以致無法判定未擊發前有無殺傷力，此有
    前開刑事警察局之函文可稽，換言之，附表編號三至七所示
    之改造子彈彈殼，並非未擊發前即不具殺傷力至明。然就在
    場人所使用之槍枝效能，足以推進、擊發子彈，以致無底火
    、火藥及金屬彈頭之遺留，更證在場所使用之槍枝，均係槍
    砲彈藥刀業管制條例第八條第一項所規定可發射子彈之槍枝
    至明。
  (二)又參以證人辛○○○右小腿下端受槍擊，導致右小腿內外側
    各一個一公分乘以一公分之開放性傷口，此有財團法人奇美
    醫院柳營分院出具之診斷證明書、該院九十五年五月十六日
    （九五）奇院柳醫字第二六一六號函檢送之病歷資料各一份
    在卷可按（警卷第一四三頁、本院卷(二)第十八至四０頁），
    足見在場人使用之槍枝擊發之子彈足以貫穿證人辛○○○之
    右小腿。另佐以被告癸○○、壬○○、己○○、甲○○乃持
    槍至台南縣東山鄉嶺南村尋覓庚○○報復尋仇，於行前亦聽
    聞被告戊○○遭槍托毆傷，而明知庚○○握有相當火力之槍
    枝，當會攜帶具有殺傷力之槍枝，始得發生作用以為防禦，
    且被告癸○○等人亦於現場對庚○○、辛○○○開槍射擊（
    詳如後述），並致辛○○○受有前開傷害，益證所使用之槍
    枝確有殺傷力至為灼然。
  (三)徵之被告癸○○、壬○○於警偵訊及本院審理時均坦承一同
    上網購買具有殺傷力之槍枝二把，並附贈七、八顆子彈後，
    共同未經許可持有等情，復與前開說明相互參照，足證被告
    癸○○、壬○○前開自白應屬可信。雖被告己○○、甲○○
    否認持有具有殺傷力之改造槍彈云云，然據證人即共同被告
    戊○○於偵查中具結證述：當時有見到甲○○、壬○○持槍
    ，開很多槍等語，證人即共同被告癸○○於偵查中具結證述
    ：壬○○、己○○、甲○○於九十四年五月十四日晚間十一
    時許，在茂利車行集合時，均各攜帶改造槍枝前往，伊與甲○○、己○○、壬○○在現場均有開槍擊發，事後，伊與壬○○、甲○○所持有之改造手槍均由伊置於黑色手提袋交由
    陳昱然丟棄等語；證人即共同被告壬○○於偵查中亦具結證
    述：伊、癸○○、甲○○各持一把改造手槍，己○○亦攜帶
    一至二把槍枝，除其等外，現場其餘參與人士均未持有改造
    手槍，伊、癸○○、甲○○、己○○均有開槍，事後伊、癸○○、甲○○之三把槍枝均交由癸○○處理等語；證人即共
    同被告甲○○於偵查中同證稱：伊有攜帶槍枝前往，伊、癸○○、壬○○均於現場開槍，己○○則未注意有無攜帶槍枝
    ，事後將槍枝交由癸○○或己○○處理等語，證人即共同被
    告己○○於偵查中具結證稱：癸○○、壬○○、甲○○於集
    合時，即攜帶三把槍枝前往，伊另攜帶二把槍枝，伊於現場
    開二槍，癸○○、壬○○、甲○○均有開好幾槍等語，相互
    參照彼此證言，均足以證明被告己○○、甲○○確實未經許
    可持有可發射子彈、具有殺傷力之槍枝，因此，被告己○○
    、甲○○前開抗辯顯不可採。
  (四)另查被告己○○於警詢時供述其使用之槍枝發生膛炸、走火
    等情（警卷第五八頁），倘若被告己○○確係使用道具槍，
    槍管未車通，不能擊發子彈，只有擊發之聲音而已，何以會
    發生擊發火藥推進子彈，因槍管不通暢，所導致之膛炸。再
    輔以證人即共同被告壬○○於本院審理時證稱：確實於警詢
    有證述：伊、癸○○、甲○○與己○○所攜帶前往之槍枝，
    均係改造槍枝，全部能擊發子彈等語明確（本院卷(三)第九九
    頁），益證被告己○○所為之前開辯解，委無足採，
  (五)證人辛○○○不僅因槍擊而受有前述開放性傷口外，其於本
    院審理時亦到庭證述：看見開槍射擊時，有看見槍口有火花
    、煙霧等情，再佐以被告甲○○於本院審理時不否認有對證
    人辛○○○所騎乘之機車射擊等語，亦證被告甲○○所辯持
    有之槍枝不具殺傷力云云，同不可採。另參以本件案發後，
    被告癸○○即將其與壬○○、甲○○案發當時使用之槍枝置
    於黑色手提袋內囑託不知情之案外人陳昱然丟棄，被告己○○亦將其所使用之槍枝丟棄於中山高速公路仁德交流道附近
    之垃圾桶等情，或見前述，或經被告癸○○、己○○、壬○○等人坦承不諱，倘若其等所持有之槍枝非屬槍砲彈藥刀械
    管制條例第八條第一項所規定禁止持有可發射子彈具有殺傷
    力之槍枝，並涉及刑事案件，何來急於將作案槍彈丟棄之理
    。況按槍砲彈藥刀械管制條例固於九十四年一月二十六日增
    訂第二十條之一之規定，持有中央主管機關公告查禁之模擬
    槍（即道具槍）者，應處新臺幣三萬元以下罰鍰，然於公告
    查禁前已持有第一項模擬槍之人民或團體，應自公告查禁之
    日起六個月內，向警察機關報備。於期限內完成報備者，其
    持有之行為不罰，另內政部、經濟部會銜於九十四年五月二
    日，以內政部臺內警字第０九四０一００四六六號暨經濟部
    經商字第０九四０二０五二一九０號函發佈公告查禁之模擬
    槍枝類型在案，而依函所示：「本條例查禁之模擬槍於本公
    告前已持有者，應自本公告之日起六個月內（即九十四年五
    月二日起至九十四年十一月一日止）代表人、負責人或持有
    人，向團體所在地及持有人戶籍所在地之直轄市、縣（市）
    警察局申請報備查驗發照列管。於期限內完成報備者，其持
    有之行為不罰，模擬槍亦不予沒入」，換言之，倘若被告己○○所持有者確係道具槍，其可依條文及函示規定申請報備
    持有即屬不罰，何以需丟棄之，益證被告己○○、甲○○確
    實未經許可持有改造槍彈至明。是以，綜上說明，被告癸○○、壬○○、己○○、甲○○持有可發射子彈具有殺傷力之
    改造槍彈之犯行，已堪認定。
三、被告戊○○、丙○○、癸○○、壬○○、甲○○、己○○共
    同連續殺人未遂部分
  (一)查被告戊○○於九十四年五月八日晚間，遭證人庚○○等人
    砸毀車輛，並以槍托及毆打後，當夜即夥同被告丙○○、甲○○、癸○○再次前往臺南縣東山鄉尋覓證人庚○○等人未
    獲一節，為被告戊○○坦承在卷，並經證人即共同被告丙○○、癸○○、甲○○等人證述明確，足證被告戊○○確實因
    前開事件而心有不甘。另據證人楊仁維於偵查中具結證稱：
    係被告戊○○邀約於九十四年五月十五日去找庚○○等語，
    核與證人丙○○於本院審理時證述相同，益證被告戊○○確
    有邀約被告丙○○等人。復參以證人丙○○於本院審理時證
    稱：被告戊○○要伊往證人庚○○住處必經之斜坡方向行走
    等語，再佐以九十四年五月十五日當晚被告戊○○、丙○○
    、癸○○、壬○○、甲○○、己○○等人即駕駛車輛停放在
    臺南縣東山鄉嶺南村嶺南活動中心前，距離證人庚○○住處
    僅數公尺，益證被告戊○○已明知證人庚○○住處位置，而
    特地夥同其餘被告一同前往尋仇，若無事前探訪，被告戊○○等人何以能輕易尋獲只有一面之緣之證人庚○○住處何在
    。因此，被告辯稱不知庚○○居住何處顯非事實。
  (二)再參以被告戊○○之車輛遭證人庚○○砸毀，由被告丙○○
    負責修復，所需支出之修理費用不過數千元等情，亦經證人
    丙○○到庭證稱無訛，區區幾千元之修車費用，若有意向庚○○索討，自可利用合法程序求償，何需勞駕近二十餘人，
    聲勢浩大，未經聯繫，於夜半凌晨時分，至證人庚○○住處
    登門索取，換言之，登門索取修理費用僅為藉口，上門尋仇
    方為主要目的。另輔以證人甲○○於偵查中具結證稱：被告
    戊○○知道其餘被告有攜帶槍枝等語，再衡之被告戊○○遭
    證人庚○○等人以槍托毆打身體時，已知悉證人庚○○可能
    持有槍械等致命武器，若無取得實力相當之武器，貿然登門
    理論時，即可能於發生武力衝突，危及自身生命、身體，而
    被告戊○○乃此起事件之當事人，若無意尋仇時，何需夥同
    其餘被告至現場，並指引其餘被告前往證人庚○○之住處，
    甚至於現場發生槍擊時，無人受到槍擊等傷害時，被告戊○○亦未立即停止行動，撤走其餘被告，因此，被告戊○○辯
    稱：不知被告丙○○邀約其餘被告為其索討修理費用，亦不
    知其餘被告攜帶改造槍枝云云，顯然無稽而不可採信。
  (三)又查，證人即共同被告癸○○、壬○○、甲○○等人於偵查
    中均具結證稱：乃被告丙○○邀約前往，且被告丙○○告知
    對方實力很好，需攜帶東西，於茂利車行集合時，被告丙○○有看見其等攜帶槍枝等語明確，被告丙○○亦坦承搭載被
    告己○○前往現場時，有看見被告己○○攜帶槍枝等情，復
    參以現場確實發生槍擊，若被告丙○○無意其餘被告攜帶槍
    枝以及使用槍枝，何以未立即制止，或停止行動，因此，被
    告丙○○辯稱不知其餘被告攜帶槍枝云云，亦不足採。
  (四)再衡之被告戊○○車輛所受之損害，不過區區數千元，大可
    自認倒楣自行吸收，故索討修車費用不過係藉口，尋仇方為
    主要目的，已見前述，而被告戊○○、丙○○於九十四年五
    月八日已明知證人庚○○可能持有槍械，亦如此轉知被告癸○○、壬○○、甲○○、己○○等人，換言之，其等於行前
    均明知證人庚○○可能持有相當火力之槍械，未經聯繫，於
    夜半凌晨時分，貿然前往證人庚○○住處，理論砸毀車輛一
    事，即可能與證人庚○○發生衝突，故推由被告癸○○、甲○○、壬○○、己○○等人攜帶具有殺傷力之改造槍枝前往
    ，除展示實力、防身外，亦於發生衝突時，可資使用防禦或
    攻擊，而使用槍枝容易發生危及他人生命、身體傷害之結果
    ，乃眾所周知之事項，而被告等人明知可能與證人庚○○起
    衝突，仍攜帶改造槍彈前往現場，益證被告六人於出發前，
    即預見可能發生使用槍枝殺害他人生命之事實，仍然攜帶具
    有殺傷力之改造槍彈前往，顯見若發生殺人之情事，亦不違
    其等之本意，故被告六人具有殺人間接故意之犯意聯絡，應
    堪認定，是以，被告戊○○、丙○○、癸○○、壬○○、甲○○、己○○等人辯稱：僅單純索討修理費用，無殺人犯意
    聯絡云云，亦不足採信。
  (五)另佐以被告等人至現場，尚未抵達證人庚○○住處前斜坡，
    發現證人庚○○駕駛車輛外出，未對其等作勢或做出任何攻
    擊行動時，即由被告己○○、癸○○朝庚○○所駕駛之車輛
    開槍，亦經被告癸○○、己○○自承有朝汽車開槍一節，並
    經證人庚○○於偵查中證稱：我開車出去，他們看到我就開
    槍，有二把槍對我開槍，又拿棍棒要追砍我，共計被開約二
    、三槍，對方約有一、二十人，後來又有兩臺車追我，在東
    源派出所下方，又被開二、三槍，距離第一次開槍處約一、
    二百公尺等情明確，倘若被告等人確實出於索討修車費用而
    到現場，何以尚未與證人庚○○碰面，進行談論時，即使用
    具有殺傷力之槍枝射擊，益徵被告六人確實有殺人之犯意聯
    絡。
  (六)雖被告己○○、癸○○辯稱：差點被證人庚○○開車撞到，
    始開槍云云，然據證人即共同被告癸○○、甲○○、己○○
    於偵查中具結證述：汽車出來時，有人喊就是他（即庚○○
    ），或證稱被告己○○、癸○○、甲○○確有朝汽車開槍等
    語明確，倘若遭證人庚○○差點撞到，或有生氣之理，在對
    方無任何實質挑釁或作出攻擊情狀前，實無立即拔槍射擊之
    必要，否則被告己○○、癸○○之行為豈不過於乖戾、囂張
    、目無法紀，因此，應以前開證人所述，係因有人呼喊是證
    人庚○○，被告己○○、癸○○即承殺人之犯意聯絡，而對
    汽車開槍一情較合乎常情，是以，被告己○○、癸○○前開
    所辯顯不可採。
  (七)另證人辛○○○於偵查中亦具結證稱：九十四年五月十五日
    晚間接獲庚○○電話後，以為他與人家打架，急忙騎乘機車
    搭載曾俊虎外出，至離我家不到五分鐘處，遭人開槍射擊八
    、九槍，其中一槍打中右腳腳踝，現場有很多人等語，於本
    院審理時亦證述：騎乘機車至嶺南活動中心附近之南興商店
    約十公尺前，有二人持槍追我，並對我開槍射擊，射擊方向
    是指著我的方向，沒有朝天，因為我機車車燈有照到他們，
    而且槍口有噴火花及煙霧，連續開槍後，發覺腳踝處受槍擊
    等語明確，並參照被告甲○○、壬○○坦承有對機車旁射擊
    ，其中被告壬○○更陳稱與證人辛○○○之位置約距離一點
    五輛車長即約三公尺左右，以此近距離射擊對方，亦足證證
    人辛○○○所述持槍人數、遭槍擊之位置等情確屬可信，益
    徵被告等人確有前往證人庚○○住處尋仇，並有致人於死之
    犯意。雖被告甲○○、壬○○辯稱：其等係因證人之子曾俊
    虎持高爾夫球桿挑釁，而對機車旁射擊云云，然查揮舞高爾
    夫球桿，頂多受到毆傷而已，況現場有被告等二十餘人，單
    憑證人辛○○○、曾俊虎勢單力薄，所持武器亦僅高爾夫球
    桿，根本不及被告所率之二十餘名之聲勢、陣容，更無持具
    有殺傷力之改造槍彈，何來畏懼之有，另依證人辛○○○指
    證歷歷，被告二人確係對證人正面射擊，而非對機車旁邊開
    槍射擊，足徵被告二人前開所辯顯非事實，亦不可採，是以
    ，被告六人因開槍射擊庚○○無結果，心有未甘，而承前開
    殺人犯意，對自庚○○住處出來之辛○○○開槍射擊一情，
    亦堪認定。
  (八)末參以前開槍彈鑑定報告、證人辛○○○提出之診斷證明書
    、奇美醫院函送之病歷資料、現場照片、現場圖（警卷第一
    八０至一八二頁）等證據資料相互參照，足證被告戊○○、
    丙○○、癸○○、壬○○、甲○○、己○○確有之殺人概括
    犯意聯絡，而實施殺人行為，因車輛行進間以致未遂等情，
    被告前開辯詞均顯不可採。至證人即被告戊○○、丙○○、
    癸○○、壬○○、甲○○、己○○於本院審理時相互證述：
    僅單純前往索討修車費用，無殺人犯意，持有槍枝僅為防身
    ，於警偵訊過程中所為之供述，均係聽從警察所述或猜測之
    詞云云，乃係事後避重就輕，相互迴護之詞，不足據以推翻
    前開事實之認定。另被告丙○○聲請傳訊證人楊仁維、吳瑞
    峰以證明被告癸○○、壬○○、甲○○、己○○、戊○○等
    人非被告丙○○邀約，其等欲推卸責任等情，然查何人邀約
    一節，已經證人楊仁維於偵查中證述明確，復據被告所述亦
    非均由被告丙○○邀約者，經核並無傳訊之必要，證人吳瑞
    峰乃被告丙○○之父親，不過將其與被告戊○○事後談論內
    容予以錄音節錄，而觀之錄音譯文所示，亦未明顯提及被告
    戊○○、癸○○、壬○○、甲○○、己○○要如何推卸責任
    ，歸由被告丙○○單獨扛起之情，同無傳訊之必要。再者，
    倘被告丙○○無殺人之犯意聯絡，僅負責估價、修復被告戊○○之車輛，被告丙○○實無參與被告戊○○所邀集其餘被
    告前往現場尋仇之必要，並至現場發現證人庚○○車輛時，
    呼喊就是他，且持球棒丟往汽車等情，故無傳訊前開證人之
    必要，附此敘明。綜上所述，被告六人乃基於殺人之間接犯
    意聯絡，推由被告癸○○、己○○、壬○○、甲○○等人連
    續開槍射殺庚○○、辛○○○等人之犯行，事證已臻明確，
    犯行洵堪認定。
四、論罪科刑：
  (一)按「共同正犯間，非僅就其自己實施之行為負其責任，並在
    犯意聯絡之範圍內，對於他共同正犯所實施之行為，亦應共
    同負責，上訴人既持扁擔，邀帶他人共同行毆，即無區別刀
    傷、木器傷而分負責任之理」；又「上訴人與葉日銑、曾鴻
    亮、陳炳郎、林賜福等人為世界歌屋視聽公司之同事或朋友
    ，於曾鴻亮被毆打，黃杰等人折回時，分持銳利之西瓜刀及
    木棍，在電梯口會合後衝出圍殺被害人，而西瓜刀砍人足使
    人死亡，為上訴人所明知，竟分頭追趕被害人以刀、棍砍擊
    ，可見有殺人之犯意並分擔實施之行為，不論黃欽德、何春
    生之傷，由何人下手，上訴人與其他人均同應負責（最高法
    院三十二年度上字第一九０五號、八十年度臺上字第一五三
    九號判例要旨參照），準此，核被告戊○○、丙○○、癸○○、壬○○、甲○○、己○○就前開犯罪事實貳部分所為，
    均係犯刑法第二百七十一條第二項、第一項之殺人未遂罪，
    而被告六人下手槍殺被害人庚○○、辛○○○，惟未造成死
    亡結果，乃已著手於殺人行為之實行而不遂，為刑法第二十
    五條之未遂犯，應依修正施行前刑法第二十六條之規定減輕
    其刑。又其等就此犯行，有犯意聯絡與行為分擔，均應依修
    正施行前刑法第二十八條之規定論以共同正犯（詳如後述）
    。再者，其等前後二次殺人未遂之犯行，時間緊接，犯罪構
    成要件相同，顯係基於概括之犯意反覆為之，應依修正施行
    前刑法第五十六條連續犯之規定，論以一罪論，並依法加重
    其刑（詳如後述），並依刑法第七十一條第一項之規定先加
    後減之。
  (二)次按刑法之共同正犯，除同謀犯僅以其參與犯罪之謀議為其
    犯罪構成要件外，一般共同正犯，係採客觀主義，以共同實
    施構成犯罪事實之行為為成立要件，共犯相互間，若有共同
    實施犯罪行為之意思，雖祇分擔一部分行為，仍應就全部犯
    罪事實共同負責，惟其所為之一部行為，須為構成犯罪事實
    之內容，始有分擔實施可言；又殺人罪，係以向被害人實施
    殺害為構成犯罪內容之行為，如於他人殺人之際，事前並無
    犯意聯絡，僅知情而在場，並未直接參與殺人之一部分行為
    ，不能認為分擔殺人之部分工作而依共同正犯論罪（最高法
    院八十九年度台上字第二五三一號判決要旨參照）。查本件
    除被告六人以外其餘姓名年籍不詳之人，雖同在現場，但無
    證據證明其等是否與被告六人有犯意聯絡，縱知情被告六人
    有殺人犯意聯絡，但未參與殺人構成要件之一部分行為，或
    在場提供殺人之助力，依前開說明，亦難將本件被告六人與
    其餘姓名年籍不詳之人論以殺人未遂之共同正犯，併此敘明
    。
  (三)復按「按上訴人如因蓄意擄綁某乙勒贖，特向某丙借得槍彈
    備用，其持有槍彈之行為，與擄人勒贖，自屬（修正前）刑
    法第五十五條後段之牽連犯，假使借用時不過存備隨時犯罪
    之用，則其意圖犯罪而持有軍用槍彈已獨立構成犯罪，嗣後
    復臨時起意執持該槍擄綁某乙勒贖，即應以所犯持有軍用槍
    彈與擄人勒贖兩罪，依刑法第五十條併合處罰，不能因其利
    用所持有之槍彈，即認為與擄綁行為，亦具有方法結果關係
    ，適用（修正前）刑法第五十五條論科（最高法院二十九年
    上字第一五二七號判例要旨參照）。查被告癸○○、壬○○
    、己○○就犯罪事實壹部分、被告甲○○持有前開具有殺傷
    力之改造槍彈之行為，均係違反槍砲彈藥刀械管制條例第八
    條第四項未經許可持有可發射子彈具有殺傷力之槍枝及同條
    例第十二條第四項未經許可持有子彈罪，而被告四人同時持
    有一至二把改造手槍及數顆子彈之行為，屬一行為觸犯數罪
    名之想像競合犯，應依修正施行前刑法第五十五條前段規定
    ，從一重依槍砲彈藥刀械管制條例第八條第四項未經許可持
    有可發射子彈具有殺傷力之改造手槍罪處斷。而被告癸○○
    、壬○○就持有前開二把改造槍枝之犯行，有犯意聯絡與行
    為分擔，均應依修正施行前刑法第二十八條之規定論以共同
    正犯（詳如後述）。而被告癸○○、壬○○、己○○於犯前
    開殺人未遂前，即持有前開改造手槍，為遂行殺人犯意，始
    使用之，故其三人所犯共同連續殺人未遂、持有改造手槍二
    罪間，犯意各別，行為互異，應予分論併罰。至被告甲○○
    持有前開手槍乃與其他被告有殺人犯意聯絡後，於茂利車行
    出發前，始自姓名年籍不詳之人取得前開改造手槍，故其所
    犯共同連續殺人未遂與持有改造手槍罪間，有方法、目的之
    牽連關係，應依修正施行前刑法第五十五條後段之規定，從
    一重之殺人未遂罪論處（詳如後述）。
  (四)查本件移送併辦部分（即九十四年度偵字第一二七五四部分
    ）雖未據檢察官於起訴書敘及，惟該部分與檢察官於起訴書
    已敘明之部分有實質上一罪之關係，為起訴效力所及，本院
    自當一併審究。另被告癸○○、壬○○、己○○、甲○○持
    有改造槍枝、子彈罪部分，業據據檢察官於起訴書所敘及，
    並經蒞庭檢察官當庭擴張犯罪事實，且經被告癸○○、壬○○、己○○、甲○○等人供明在卷，故與已起訴部分有實質
    上一罪之關係，本院亦應一併加以審理，均附此敘明。
  (五)爰審酌被告六人，除被告癸○○於九十二年間，因違反商標
    法案件，經本院以九十三年度簡字第二七二號判決判處罰金
    銀元一萬元，被告甲○○於八十八年間，因竊盜案件，經本
    院以八十八年度南簡字第一一八號判決判處罰金銀元四千元
    確定外，於成年後，均未曾受有期徒刑以上刑之宣告，此有
    臺灣高等法院被告前案紀錄表及臺灣臺南地方法院檢察署刑
    案資料查註紀錄表各一件在卷可稽，素行尚可。復考量被告
    癸○○、壬○○、己○○未經許可持有改造槍彈，已危害社
    會治安甚鉅，又使用前開槍彈尋仇，惡性更大，而被告六人
    僅因被告戊○○車輛遭庚○○砸毀，且修理費用區區數千元
    等細故，即萌生殺機，罔顧人命，率領包含被告六人等二十
    餘名，分乘十部車輛，分持五把改造手槍，聲勢浩大，武力
    強大，行徑囂張，無視法紀，前往庚○○住處尋仇報復，持
    槍射擊被害人庚○○、辛○○○，所幸被害人庚○○於行進
    之汽車內，躲過一劫，被害人辛○○○則因騎乘機車，僅遭
    被告射擊右小腿下端，始倖免一死。而被告六人於開庭時，
    目光偏視，態度傲慢，語氣囂張，未見任何悛悔之意，於偵
    查羈押期間部分被告尚能供述部分實情，於本院審理時因未
    予羈押，即為與偵查具結時證稱內容相左之證述，相互隱瞞
    犯行，迴護彼此，不言可喻，其中被告壬○○於審理之初，
    尚坦承全部犯行，經檢察官聲請分離審判求予輕判，然一經
    撤銷羈押釋放後，竟以審理時辯護人誤導之理由，翻異其詞
    ，否認犯行，顯然無視檢察官求處輕判之恩典，漠視法庭之
    尊嚴。另被告六人雖提出和解書一份在卷可按（九十四年度
    偵字第一二七五四號偵查卷第一０五頁），然實際與被害人
    辛○○○和解者，僅為被告戊○○一人，業經被害人辛○○○於本院審理時證述明確，易言之，其餘五名被告於犯後均
    未向被害人庚○○、辛○○○等人表達任何歉意，益徵犯後
    態度至為惡劣。兼衡被告癸○○、壬○○、甲○○、己○○
    為免警方查緝，於本案案發後隨即將犯案槍枝丟棄，暗認檢
    調機關無法起出犯案槍枝，以供比對，即無法認定犯行，此
    舉確實令警方於案發後五個月後即九十四年十月間，經由各
    方查證，始將被告六人約談到案，益證被告六人犯案後，心
    思縝密，多方隱瞞犯行，從容鎮定，毫無悔意，實非一般常
    人所能為之。所幸被告癸○○、壬○○於本院審理時對於持
    有改造槍彈及持槍射擊部分部分自白犯行，被告甲○○坦承
    持有槍彈（否認有殺傷力）及開槍射擊之犯行，被告戊○○
    、丙○○、己○○則自始否認犯行，尤其被告戊○○為本案
    發生之起因，卻矢口否認有何邀約尋仇、殺人未遂等犯行，
    至為可惡，被告己○○則持有改造手槍二把，火力強大，亦
    狡猾翻轉其詞，同屬惡性重大，至被告丙○○雖開庭時態度
    較為和緩，仍同否認犯行，雖因偵查中未受羈押，致其餘受
    羈押之被告引發不滿，欲將大部分罪責推由被告丙○○單獨
    承擔而受有不平，然無解於被告丙○○對於本案應負擔之刑
    責，並參酌被告六人俱屬茂利車行之車隊隊友，經常集結在
    山區道路狂飆，因行車細故或不順其意，即認對方挑釁，糾
    眾暗夜尋仇，槍殺射擊，甚至無辜如被害人辛○○○亦不輕
    縱，行徑宛如電影情節之古惑仔，嚴重危害社會治安，輕忽
    他人生命、身體，非予嚴懲無法彰顯法治。暨衡量被告六人
    之智識程度、犯罪動機、目的、手段、參與程度、主從關係
    、持有改造槍彈之期間長短、持槍犯案之惡性、犯罪所生之
    損害及與被害人平日之關係等一切情狀，認檢察官對被告戊○○、丙○○、甲○○各具體求刑有期徒刑七年，被告己○○、壬○○、癸○○各具體求刑有期徒刑十年，均併科罰金
    新臺幣一百萬元，罪刑尚有不相當之處，爰分別量處如主文
    所示之刑，其中被告癸○○、壬○○、己○○部分就持有改
    造槍彈罪部分，則依現行刑法第四十二條第三項前段之規定
    諭知併科罰金部分諭知易服勞役之折算標準（詳如後述），
    再就所犯上開二罪依修正施行前刑法第五十一條第五款之規
    定定其應執行刑（詳如後述），以資懲儆。
  (五)至於被告癸○○、壬○○、甲○○、己○○所持有之前開改
    造槍彈，均經被告丟棄，而無證據證明現存何處，為免將來
    執行沒收之困難，均不為沒收之諭知，又扣案如附表所示之
    彈殼或子彈，其中彈殼均已擊發而不具殺傷力，子彈亦經試
    射，只餘彈殼，已非屬違禁物，亦無沒收之必要，併此敘明
    。
五、新舊法比較之說明
  (一)按行為後法律有變更者，適用行為時之法律。但行為後之法
    律有利於行為人者，適用最有利於行為人之法律。修正後刑
    法第二條第一項定有明文。查本件被告行為後，刑法部分條
    文修正施行，而修正施行後刑法第二條第一項亦修正規定，
    然此乃為與刑法第一條罪刑法定主義相互契合，以貫徹法律
    禁止溯及既往原則，其乃規範行為後法律變更所生新舊法律
    比較適用之準據法，本身尚無比較新舊法之問題，故應一律
    適用修正施行後刑法第二條之規定以決定適用之刑罰法律，
    先予辨明。又參以本次刑法總則編修正之比較新舊法，應就
    罪刑有關之之共犯、未遂犯、想像競合犯、牽連犯、連續犯
    、結合犯，以及累犯加重、自首減輕暨其他法定加減原因（
    如身分加減）與加減例等一切情形，綜其全部罪刑之結果而
    為比較（最高法院九十五年五月二十三日刑事庭第八次會議
    決議可資參照），首先敘明。
  (二)被告行為時修正施行前刑法第二十八條乃規定：「二人以上
    共同實施犯罪之行為者，皆為正犯」，而修正施行後同條文
    僅將「實施」修正為「實行」，考之修正條文立法理由說明
    ，其主要目的係在排除僅參與犯罪之「陰謀」或「預備」階
    段者成立共同正犯之可能，就此而言，修正施行後刑法第二
    十八條之規定已較修正前之規定限縮共同正犯成立之範圍，
    然本件被告所為之犯行，非屬陰謀、預備共同正犯，適用新
    舊法之結果，修正後之規定並非較有利於正犯，因此，依刑
    法第二條第一項前段之規定，仍應適用修正前刑法第二十八
    之規定。
  (三)復查本件被告行為時關於未遂犯之成立要件與處罰效果，乃
    分別於刑法第二十五條、第二十六條前段定有明文，然嗣後
    關於未遂犯之處罰效果調整至修正施行後刑法第二十五條第
    二項後段「未遂犯之處罰，得按既遂犯之刑減輕之。」，觀
    之修正前後條文文字內容均屬相同，僅係體例條項之挪移，
    適用結果並無利與不利之不同，故依修正施行後刑法第二條
    第一項之規定，仍依修正施行前刑法第二十六條前段處斷之
    。
  (四)被告行為時，修正施行前刑法第五十五條乃規定「一行為而
    觸犯數罪名，或犯一罪而其方法或結果之行為犯他罪名者，
    【從一重處斷】」，修正後之刑法刪除原第五十五條後段有
    關牽連犯之規定，但仍保留同條前段想像競合犯，惟修正條
    文為「一行為而觸犯數罪名者，【從一重處斷。但不得科以
    較輕罪名所定最輕本刑以下之刑】」，亦即修正後論以想像
    競合犯者量定宣告刑時，不得低於該重罪以外各罪法定本刑
    中之最高者，此乃就刑罰範圍設有限制，因此，顯以修正施
    行前刑法第五十五條前段之規定對被告較為有利，是依刑法
    第二條第一項前段之規定，應適用修正施行前刑法第五十五
    條前段，從一重處斷。
  (五)被告行為時，刑法第五十五條後段規定「犯一罪而其方法或
    結果之行為犯他罪名者，從一重處斷。」，惟被告行為後即
    九十五年七月一日修正施行之刑法業已刪除牽連犯之規定，
    此雖非犯罪構成要件或刑度之變更，但因方法目的、原因結
    果關係之數犯行是否可依牽連犯論以一罪或數罪併罰，顯已
    影響行為人刑罰之法律效果，自屬法律有變更，依修正施行
    後刑法第二條第一項規定比較新、舊法，而本案依照新法刪
    除牽連犯之規定，必須就被告殺人未遂及持有改造槍彈罪等
    具有方法目的關係之數犯行分論併罰，不若舊法得依牽連犯
    之規定從一重罪論處以一罪，對被告較為有利，故應依刑法
    第二條第一項前段之規定，適用修正施行前刑法第五十五條
    後段牽連犯之規定，從一重處斷。
  (六)被告行為後，刑法第五十六條連續犯之規定業已刪除，雖此
    非犯罪構成要件或刑度之變更，但因多次犯行是否可依連續
    犯論以一罪或數罪併罰，顯已影響行為人刑罰之法律效果，
    自屬法律有變更，而本案依照新法之規定，必須就被告二次
    竊盜之犯行分論併罰，不若舊法得依連續犯之規定論以一罪
    ，是依刑法第二條第一項前段之規定，仍應適用被告行為時
    之舊法論以連續犯較為有利。
  (七)被告行為時修正前刑法第五十一條第五款規定：「宣告多數
    有期徒刑者，於各刑中之最長期以上，各刑合併之刑期以下
    ，定其刑期。但不得逾二十年」，嗣同條文但書修正為「但
    不得逾三十年」，此部分修正固雖非犯罪構成要件或刑罰之
    變更，但因被告所犯數罪名，數罪併罰受多數有期徒刑之宣
    告，其定應執行刑期之上限為何，顯已影響行為人刑罰結果
    ，自屬法律有變更，而有比較新舊法之必要，茲因適用修正
    施行前刑法第五十一條第五款之規定定應執行刑之最高刑期
    限制為二十年，對於被告顯然較為有利，故依刑法第二條第
    一項前段之規定適用較有利於被告之修正施行前刑法第五十
    一條第五款之規定。
  (八)查本件被告行為時，易服勞役之折算標準應依刑法第四十二
    條第二項前段及罰金罰鍰提高標準條例第二條之規定以銀元
    三百元即新臺幣九百元折算一日。惟被告行為後修正公布施
    行之刑法第四十二條第三項前段規定：「易服勞役以新臺幣
    一千元、二千元或三千元折算一日。」，另刪除前開罰金罰
    鍰提高標準條例第二條之規定，易服勞役折算標準已修正為
    新臺幣一千元折算一日，因此，顯以修正施行後刑法第四十
    二條第三項之適用結果，對被告較為有利，則應依刑法第二
    條第一項後段規定，適用修正後之刑法第四十二條第三項前
    段規定，定其折算標準。
參、被告戊○○、丙○○被訴違反槍砲彈藥刀械管制條例第八條
    第四項、第十二條第四項未經許可無故持有改造槍彈，不另
    為無罪之諭知
一、公訴意旨：被告戊○○、丙○○於九十四年五月十五日，持
    有改造手槍、子彈，並持往臺南縣東山鄉嶺南村庚○○住處
    附近尋仇云云，因而認被告戊○○、丙○○違反槍砲彈藥刀
    械管制條例第八條第四項未經許可無故持有可發射子彈具有
    殺傷力之槍枝及同條例第十二條第四項未經許可無故持有子
    彈罪云云。
二、次按犯罪事實應依證據認定之，無證據不得認定其犯罪事實
    ；不能證明被告犯罪者，應諭知無罪之判決，刑事訴訟法第
    一百五十四條第二項、第三百零一條第一項分別定有明文。
    又按刑事訴訟法第一百六十一條第一項規定檢察官就被告犯
    罪事實，應負舉證責任，並指出證明之方法。對於其所訴之
    被告犯罪事實，應負提出證據及說服之實質舉證責任，倘所
    提出之證據，不足為被告有罪之積極證明，或其闡明之證明
    方法，無從說服法官以形成被告有罪之心證，基於無罪推定
    之原則，自應為被告無罪判決之諭知。而所謂認定犯罪事實
    之證據，係指足以認定被告確有犯罪行為之積極證據而言，
    如未發現相當證據，或證據不足以證明，自不能以推測或擬
    制之方法，以為裁判基礎。再者，刑事訴訟上證明之資料，
    無論其為直接證據或間接證據，均須達於通常一般人均不致
    於有所懷疑，而得確信其為真實之程度，始得據為有罪之認
    定，若其關於被告是否犯罪之證明未能達此程度，而有合理
    性懷疑之存在，致使無從形成有罪之確信，根據「罪證有疑
    ，利於被告」之證據法則，即不得遽為不利被告之認定，其
    以情況證據（即間接證據）斷罪時，尤須基於該證據在直接
    關係上所可證明之他項情況事實，本乎推理作用足以確證被
    告有罪，方為合法，不得徒憑主觀上之推想，將一般經驗上
    有利被告之其他合理情況逕予排除。
三、公訴人認被告二人涉嫌違反槍砲彈藥刀械管制條例第八條第
    四項、第十二條第四項之罪嫌，無非以其餘被告癸○○、壬○○、甲○○、己○○自陳持有改造槍枝、子彈至現場，並
    持槍射擊庚○○所駕駛之汽車、辛○○○之身體，致辛○○○受有右小腿下端開放性傷口，並經證人庚○○、辛○○○
    之證述，復有診斷證明書、扣案如附表所示之彈殼、子彈等
    為其主要之論據。然訊之被告戊○○、丙○○於本院審理時
    否認有何未經許可持有殺傷力之槍彈犯行，辯稱：其等並未
    持有改造槍彈，亦不知悉其餘被告有攜帶槍枝前往現場等語
    ，經查：
  (一)據證人即共同被告癸○○、壬○○、甲○○、己○○所述均
    未提及被告戊○○、丙○○另持有改造槍彈等情，依證人庚○○、辛○○○之證述內容亦無法得知係被告戊○○、丙○○持之改造槍彈對其等射擊者，此外，公訴人並未提出其他
    積極證據證明被告二人持有改造槍彈，尚難為不利於被告二
    人之認定。
  (二)又查，被告癸○○、壬○○、甲○○、己○○雖持有改造槍
    彈，與被告戊○○、丙○○共同前往庚○○住處尋仇，然被
    告癸○○等人乃基於與被告戊○○、丙○○等人有殺人之犯
    意聯絡，而攜帶改造槍枝前往，並非與被告戊○○、丙○○
    有持有改造槍彈之犯意聯絡，雖被告丙○○、戊○○邀約被
    告癸○○等人時，有提及其等應攜帶槍枝等情，然此乃為遂
    行其等殺人犯意，而推由被告癸○○等人持以改造槍彈實行
    殺人行為，亦非基於持有改造槍彈之犯意，亦無法憑此遽認
    被告戊○○、丙○○有何持有改造槍彈之犯行。
四、綜上所述，公訴人認被告戊○○、丙○○涉嫌違反槍砲彈藥
    刀械管制條例第八條第四項、第十二條第四項罪嫌所憑之證
    據資料，經本院調查證據結果，並不能令本院形成被告二人
    有罪之心證，復查無其他積極證據可資證明被告二人確有公
    訴人所指之前開犯行，則按犯罪事實應以證據為其認定基礎
    ，如積極證據不足以證明被告犯罪，而依調查所得資料，在
    一般生活經驗上尚非不得另為其他有利被告二人之推定，本
    於無罪推定之原則，本應為被告二人無罪之諭知，惟此部分
    核與前開論罪科刑部分係屬裁判上一罪之牽連犯關係，爰不
    另為無罪之諭知。
肆、被告癸○○、壬○○、己○○被訴違反槍砲彈藥刀械管制條
    例第八條第三項、第十二項第三項意圖供他人犯罪之用，未
    經許可出借改造槍彈，不另為無罪之諭知
一、公訴意旨略以：被告癸○○、壬○○、己○○基於意圖供他
    人犯罪之用，而九十四年五月十五日，在臺南縣歸仁鄉茂利
    車行，出借其等所持有之前開改造槍枝及子彈，因而認被告
    三人涉嫌違反槍砲彈藥刀械管制條例第八條第三項、第十二
    條第三項之罪嫌云云。
二、公訴人認被告三人涉嫌違反槍砲彈藥刀械管制條例第八條第
    三項、第十二條第三項之罪嫌，無非以被告癸○○於警詢時
    自承攜帶三把改造手槍前往茂利車行，被告壬○○於警詢供
    述犯案所用五把槍枝均係被告己○○提供，其中被告癸○○
    、壬○○、甲○○各受分配一把槍，被告己○○另將一把交
    予姓名年籍不詳之人，另被告壬○○於偵查中證述被告癸○○將三把改造槍枝分別交予壬○○、甲○○、癸○○等語為
    其主要論據。然訊之被告癸○○、壬○○、己○○於本院審
    理時否認有何意圖供他人犯罪之用，出借改造槍枝、子彈之
    犯行，辯稱：其等攜帶之槍彈，均供給使用，被告癸○○、
    壬○○因購買二把改造槍枝、子彈而共同持有等語，經查：
  (一)證人即共同被告癸○○、壬○○、甲○○、己○○於警詢所
    為關於自己本身以外被告之證述，依前開證據能力之說明，
    係屬審判外之陳述，而不具證據能力，已見前述，故其等於
    警詢所為之證述無法採為證據，合先敘明。
  (二)又查，被告癸○○、壬○○共同購買二把改造手槍及子彈後
    共同持有一節，業經本院調查證據後審認無訛，已見前述，
    故被告癸○○於茂利車行集合時，攜帶前開二把槍彈，並將
    其中一把槍枝交付予被告壬○○使用，自非基於出借槍彈之
    犯意。此外，被告癸○○究否交付另一把改造手槍予被告甲○○，雖經證人壬○○於偵查中證述無誤，然此與被告甲○○、癸○○所為供述相左，此外，復無其他證據證明被告癸○○另有出借改造手槍與被告甲○○等情，因此，綜上證據
    調查結果，尚無法令本院就此部分形成有罪之心證。
  (三)復查，被告己○○持有前開二把改造手槍及子彈部分，並無
    其他證據證明被告己○○交付予何人使用，亦無證據證明受
    交付之人有攜往現場，並使用射擊等情，是以，亦不足以證
    明被告己○○有出借改造槍彈之犯行。
三、綜上所述，公訴人認被告癸○○、壬○○、己○○涉嫌違反
    槍砲彈藥刀械管制條例第八條第三項、第十二條第三項之罪
    嫌所憑之證據資料，經本院調查證據結果，並不能令本院形
    成被告有罪之心證，復查無其他積極證據可資證明被告三人
    確有公訴人所指之前開犯行，則按犯罪事實應以證據為其認
    定基礎，如積極證據不足以證明被告三人犯罪，而依調查所
    得資料，在一般生活經驗上尚非不得另為其他有利被告之推
    定，基於無罪推定之原則，本應為被告三人無罪之諭知，惟
    此部分倘若成罪，係本於被告六人間殺人犯意聯絡，而出借
    予其餘被告遂行殺人犯意之用，應與前開殺人未遂之犯行，
    係屬裁判上一罪之牽連犯關係，爰不另為無罪之諭知，至蒞
    庭檢察官認為此部分罪嫌應與殺人未遂部分分論併罰，容有
    誤會。
據上論斷，應依刑事訴訟法第二百九十九條第一項前段，槍砲彈
藥刀械管制條例第八條第四項、第十二條第四項，刑法第二條第
一項前段、第十一條前段、第二百七十一條第二項、第一項、（
修正施行前）第二十八條、（修正施行前）第二十六條（修正施
行前）第五十五條、（修正施行前）第五十六條、第四十二條第
三項前段、（修正施行前）第五十一條第五款，判決如主文。
本案經檢察官乙○到庭執行職務。
中　　華　　民　　國　　96　　年　　4　　月　　25　　日
　　　　　　　刑事第四庭    審判長法　官　陳志成
                        　　　　　法　官  楊佳祥
　　　　　　　　　　　　　　　　　法　官  黃欣怡
以上正本證明與原本無異
如不服本判決應於送達後十日內向本院提出上訴狀
　　　　　　　　　　　　　　　　  書記官  陳怡吟
中　　華　　民　　國　　96　　年　　4　　月　　25　　日
附表：扣案之子彈
┌─┬─────┬───┬────────────────┐
│  │物品名稱  │數量  │備                            註│
├─┼─────┼───┼────────────────┤
│1 │彈殼      │一顆  │已擊發之口徑9mm制式彈殼，未擊發 │
│  │          │      │前有殺傷力，已擊發後無沒收之必要│
│  │          │      │，編號1、2之制式子彈係同一槍枝所│
│  │          │      │擊發。                          │
├─┼─────┼───┼────────────────┤
│2 │彈顆      │一顆  │同上                            │
├─┼─────┼───┼────────────────┤
│3 │彈殼      │一顆  │已擊發之改造子彈，已擊發已無殺傷│
│  │          │      │力，無沒收之必要。編號3、4、5彈 │
│  │          │      │殼是同一把槍枝所擊發。          │
├─┼─────┼───┼────────────────┤
│4 │彈殼      │一顆  │同上                            │
├─┼─────┼───┼────────────────┤
│5 │彈殼      │一顆  │同上                            │
├─┼─────┼───┼────────────────┤
│6 │彈殼      │一顆  │已擊發之改造子彈，已擊發已無殺傷│
│  │          │      │力，無沒收之必要。經比對顯微鏡比│
│  │          │      │對法避對結果，其上特徵紋痕不足，│
│  │          │      │無法判定是同一把或不同把槍枝所擊│
│  │          │      │發者。                          │
├─┼─────┼───┼────────────────┤
│7 │彈殼      │一顆  │同上                            │
├─┼─────┼───┼────────────────┤
│8 │子彈      │一顆  │有殺傷力，業已試射擊發，無沒收必│
│  │          │      │要。                            │
└─┴─────┴───┴────────────────┘
附錄本案論罪科刑條文：
中華民國刑法第271條
（普通殺人罪）
殺人者，處死刑、無期徒刑或 10 年以上有期徒刑。
前項之未遂犯罰之。
預備犯第 1 項之罪者，處 2 年以下有期徒刑。
槍砲彈藥刀械管制條例第8條
未經許可，製造、販賣或運輸鋼筆槍、瓦斯槍、麻醉槍、獵槍、
空氣槍或第4條第1項第1款所定其他可發射金屬或子彈具有殺傷
力之各式槍砲者，處無期徒刑或5年以上有期徒刑，併科新臺幣1
千萬元以下罰金。
未經許可，轉讓、出租或出借前項所列槍枝者，處 5 年以上有期
徒刑，併科新臺幣 1 千萬元以下罰金。
意圖供自己或他人犯罪之用，而犯前二項之罪者，處無期徒刑或
 7 年以上有期徒刑，併科新臺幣 1 千萬元以下罰金。
未經許可，持有、寄藏或意圖販賣而陳列第 1 項所列槍枝者，處
 3年以上10年以下有期徒刑，併科新臺幣700萬元以下罰金。
第 1 項至第 3 項之未遂犯罰之。
槍砲彈藥刀械管制條例第12條
未經許可，製造、販賣或運輸子彈者，處 1 年以上 7 年以下有
期徒刑，併科新台幣 500 萬元以下罰金。
未經許可，轉讓、出租或出借子彈者，處 6 月以上 5 年以下有
期徒刑，併科新台幣 300 萬元以下罰金。
意圖供自己或他人犯罪之用，而犯前二項之罪者，處 3 年以上
10 年以下有期徒刑，併科新台幣 700 萬元以下罰金。
未經許可，持有、寄藏或意圖販賣而陳列子彈者，處 5 年以下有
期徒刑，併科新台幣 300 萬元以下罰金。
第 1 項至第 3 項之未遂犯罰之。
